臺灣屏東地方法院刑事判決            100年度交訴字第123號
公  訴  人  臺灣屏東地方法院檢察署檢察官
被      告  陳逸臣
上列被告因業務過失致死案件，經檢察官提起公訴（100 年度偵
緝字第393 號），本院於準備程序進行中，因被告就被訴事實為
有罪之陳述，經告知簡式審判程序意旨，並聽取公訴人及被告之
意見後，本院合議庭裁定由受命法官獨任依簡式審判程序審理，
判決如下：
    主  文
陳逸臣犯業務過失致人於死罪，處有期徒刑陸月，如易科罰金，
以壹仟元折算壹日。
    事  實
一、陳逸臣受僱於大成洗衣廠擔任送貨員一職，負責駕駛該洗衣
    廠所有之車牌號碼9M-0610 號之營業用小貨車載送貨物之業
    務，為從事駕駛業務之人，然其並無考領自小貨車駕駛執照
    。詎其於民國100 年1 月19日8 時許，無照駕駛上開貨車並
    搭載其同事周晉平，沿屏東縣內埔鄉○○村○○路北往南方
    向行駛，行經興中三巷路口時，原應注意車前狀況，隨時採
    取必要之安全措施，且按當時狀況天候晴、日間有自然光線
    、視距良好無障礙物、路面乾燥無缺陷，並無不能注意之情
    形，竟疏未注意，適邱萬章騎乘未懸掛車牌之重型機車且未
    戴安全帽於其右前方同向行駛中，旋逕自違規左轉。陳逸臣
    因前揭疏失，見狀後避煞不及，而撞及邱萬章，致邱萬章受
    有頭部外傷併顱骨骨折、顱內出血、右側肋骨多處骨折併血
    胸之傷害，經送醫後仍於同日上午9 時31分許不治死亡。陳
    逸臣於本件肇事後，在具偵查犯罪職權之機關或公務員尚未
    發現上開犯罪前，即向現場處理之警員坦承其為本件肇事人
    ，並願意接受裁判，始查悉上情。
二、案經被害人邱萬章之子邱富春訴由臺灣屏東地方法院檢察署
    （下稱屏東地檢署）檢察官偵查起訴。
    理  由
一、本件被告陳逸臣所犯非死刑、無期徒刑、最輕本刑為3 年以
    上有期徒刑之罪，或高等法院管轄第一審之案件，被告於本
    院準備程序進行中，就被訴事實為有罪之陳述，經告以簡式
    審判程序之旨，並聽取檢察官、被告之意見後，本院合議庭
    裁定由受命法官獨任進行簡式審判程序。又本件之證據調查
    ，依刑事訴訟法第273 條之2 規定，不受同法第159 條第 1
    項、第161 條之2 、第161 條之3 、第163 條之1 及第 164
    條至第170 條規定之限制，合先敘明。
二、訊據被告陳逸臣對於上開時、地之犯罪事實均坦承不諱（參
    見屏東地檢署100 年度相字第49號相驗卷宗第6 頁、第39頁
    ；本院卷第13頁背面、第19頁），本院復審酌：
  (一)被告於前開時、地，無照駕駛上開貨車與被害人邱萬章所騎
    乘之車輛發生碰撞，致被害人邱萬章受有前揭傷害，嗣邱萬
    章經送醫急救，仍不治死亡之事實，除經被告於偵查及本院
    審理時均坦承不諱外，並經證人周晉平於警詢及偵查中證述
    明確（參見前揭相驗卷宗第11頁、第39頁），此外並有屏東
    縣政府警察局交通隊內埔小隊調查報告1 紙、屏東縣政府警
    察局內埔分局道路交通事故現場圖、調查報告表(一)(二)、車號
    查詢汽車車籍表1 紙、屏東縣政府警察局舉發違反道路交通
    管理事件通知單、現場照片16張等在卷可稽（參見前揭相驗
    卷宗第4 頁、第12至14頁、第26頁至35頁）；而被害人邱萬
    章因本件事故受傷，經送醫急救後仍於當日上午9 時31分不
    治死亡之事實，亦有100 年1 月19日國仁醫院診斷證明書附
    卷為佐（參見前揭相驗卷宗第25頁），並經臺灣屏東地方法
    院檢察署檢察官督同法醫師相驗明確，製有相驗筆錄、相驗
    屍體證明書、檢驗報告書各1 份及拍攝相驗照片等在卷足稽
    （參見前揭相驗卷宗第36至41頁、第47至61頁），俱堪認屬
    真實。
  (二)按「汽車行駛時，駕駛人應注意車前狀況，並隨時採取必要
    之安全措施」，道路交通安全規則第94條第3 項定有明文。
    經查，事發當時天氣晴朗、夜間有照明，道路乾燥，亦無任
    何缺陷與障礙，視距良好，並無不能注意之情事，有前揭道
    路交通事故調查報告(一)1 紙在卷足憑，然被告竟於於上揭時
    、地，駕駛上開貨車由後往前撞擊被害人邱萬章騎乘之上揭
    機車，足見被告確有疏未注意車前狀況之過失行為，灼然明
    甚。準此，被告就本件車禍之發生確有過失，且其過失行為
    致使被害人邱萬章因而死亡，被告之過失行為與被害人邱萬
    章之死亡結果間，自具有相當因果關係。
  (三)綜上所述，足徵被告之自白核與事實相符，其所為自白當可
    採為證據。本件事證已臻明確，被告之犯行應堪認定，應依
    法論科。
三、被告以駕駛上開貨車運送貨物為業，為從事駕駛業務之人。
    核被告所為，係犯刑法第276 條第2 項之業務過失致死罪。
    又被告於肇事當時係無照駕駛上開貨車，有被告之證號查詢
    汽車駕駛人、屏東縣政府警察局舉發違反道路交通管理事件
    通知單各1 份在卷可證（參見前揭相驗卷宗第26至27頁），
    是其無照駕駛上開貨車致被害人邱萬章死亡，應依道路交通
    管理處罰條例第86條第1 項之規定，就其所犯之業務過失致
    死罪加重其刑。另被告肇事後，於具偵查犯罪職權之機關或
    人員發覺其前揭犯行前，向現場之承辦員警坦承其係肇事者
    及陳述肇事經過一節，有100 年1 月19日員警調查報告1 紙
    、屏東縣政府警察局道路交通事故肇事人自首情形紀錄表各
    1 份在卷可參（參件前揭相驗卷宗第53頁、第17頁），被告
    於有偵查犯罪權限之機關或人員知悉其犯罪前，即主動向員
    警自首，進而於本案偵查、審理期間到庭接受裁判，合於法
    定自首之要件，爰依刑法第62條前段規定，減輕其刑，並依
    法先加後減之。爰審酌被告為高職肄業，有其全戶戶籍資料
    查詢結果1 紙在卷可參（參見上開相驗卷宗第18頁），其前
    科紀錄尚屬良好，有被告臺灣高等法院被告前案紀錄表1 份
    可稽（參見本院卷宗第5 至6 頁）；又被告自本事故發生後
    亦已離職，目前僅從事臨時工之工作，經濟狀況並未穩定，
    迄今尚未與告訴人即被害人邱萬章之家屬邱富春和解，亦未
    獲得被害人家屬原諒，此分別據被告、告訴人陳述在卷（參
    見本院卷第19頁背面）；惟衡量被告犯後於警詢、偵查及本
    院審判中均坦承犯行，又本件事故發生時，被害人已屆74歲
    高齡，有其全戶戶籍資料查詢結果1 份附卷可稽（參上開相
    驗卷宗第22頁），且駕駛上揭機車並未戴安全帽又違規左轉
    （參上開相驗卷宗第12頁、前開道路交通事故調查報告表(二)
    ），亦據被告與證人周晉平於警詢中證述明確，故被告上開
    過失之行為所導致被害人死亡之結果，就犯罪所生之損害，
    堪認亦與被害人之特殊情狀有關，是綜合上揭被告之品行、
    犯罪態度、犯罪情節及過失程度、犯罪所生之危害與犯罪後
    與被害人之關係等一切情狀，認公訴人具體求刑有期徒刑6
    個月，尚屬妥適，爰量處如主文所示之刑，並諭知易科罰金
    之折算標準。
據上論斷，應依刑事訴訟法第273 條之1 第1 項、第299 條第 1
項前段，道路交通管理處罰條例第86條第1 項，刑法第276 條第
2 項、第41條第1 項前段、第62條前段，刑法施行法第1 條之 1
第1 項、第2 項前段，判決如主文。
本案經檢察官劉昀到庭執行職務。
中    華    民    國   100    年    12    月    22    日
                  交通法庭  法  官  黃姿育
以上正本證明與原本無異。
如不服本判決應於收受判決後10日內向本院提出上訴書狀，並應
敘述具體理由；其未敘述上訴理由者，應於上訴期間屆滿後20日
內向本院補提理由書（均須按他造當事人之人數附繕本）「切勿
逕送上級法院」。
中    華    民    國   100    年    12    月    22    日
                            書記官  鍾小屏
附錄法條
中華民國刑法第276條
（過失致死罪）
因過失致人於死者，處 2 年以下有期徒刑、拘役或 2 千元以下
罰金。
從事業務之人，因業務上之過失犯前項之罪者，處 5 年以下有
期徒刑或拘役，得併科 3 千元以下罰金。